【裁判字號】    95,勞上易,67
【裁判日期】    950919
【裁判案由】    給付薪資等
【裁判全文】
臺灣高等法院民事判決                95年度勞上易字第67號
上  訴  人  甲○○
被  上訴人  大華技術學院
法定代理人  乙○○
訴訟代理人  黃蕙芬律師
上列當事人間請求給付薪資等事件，上訴人對於中華民國95年4
月27日臺灣新竹地方法院94年度勞訴字第10號第一審判決提起一
部上訴，本院於95年9月5日言詞辯論終結，判決如下：
    主      文
上訴駁回。
第二審訴訟費用由上訴人負擔。
    事實及理由
一上訴人起訴主張：伊於民國82年間受聘被上訴人學校擔任教職
  ，並自87年間起，經被上訴人董事會決議通過，加聘為副校長
  ，每月發給職務加給新臺幣（下同）2萬7,336元、工作津貼5,
  000元，且應授課鐘點縮短為4小時，超過4小時之授課鐘點應
  加發超鐘點費。又伊受聘兼任被上訴人副校長之任期雖於93年
  2月28日屆滿，惟類推適用被上訴人「校長選聘及解聘辦法」
  第2條規定，在伊任期屆滿6個月前，被上訴人董事會未決議伊
  是否連任或解聘前，伊繼續連任副校長3年；況被上訴人於93
  年間對內會議函文及對外致新竹市私立光復高級中學（下稱光
  復中學）董事會推薦函，均稱伊為被上訴人副校長，伊既為被
  上訴人副校長，被上訴人仍應按月發給職務加給、工作津貼及
  超鐘點費。詎伊請假出國，於93年6月1日返校繼續教職，迄至
  94年6月止，被上訴人竟未發給伊職務加給、工作津貼及超鐘
  點費。爰依契約及承攬之法律關係，請求被上訴人給付主管加
  給35萬5,368元、工作津貼6萬5,000元及超鐘點費12萬6,000元
  ，並加付自起訴狀繕本送達翌日起算之法定遲延利息等語。
二被上訴人則以：伊學校副校長之產生與任期，依伊組織規程第
  4條規定，由校長遴選教授報請教育部備案後聘兼之，任期同
  校長，並無「校長遴聘及解聘辦法」第2條規定之類推適用。
  況上訴人於90年3月1日受聘為伊學校副校長，任期業於93年2
  月28日屆滿，已非伊副校長，且因上訴人請假過多，有未按規
  定請假之情形，應授課部分均由其他老師代課，影響學生權益
  ，伊無法再聘任上訴人為副校長。至伊學校職員與上訴人均為
  舊識，或為不開罪上訴人，或因不清楚兩造間之糾葛，仍有少
  數會議通知稱上訴人為副校長而發文，伊校長亦不願當眾命上
  訴人離開，以損其顏面或引發會場騷動，惟自93年9月以後，
  已要求各處室依規章行事，即無任何文件稱上訴人為副校長。
  是上訴人於副校長任期屆滿後，不得再請求伊按副校長職務給
  付主管加給、工作津貼及超鐘點費，上訴人更無超鐘點授課之
  情事，亦不得請求超鐘點費等語為辯。
三原審為上訴人全部敗訴之判決，上訴人就其請求主管加給部分
  ，提起一部上訴（本院卷30頁），其上訴聲明：
  (一)原判決關於後開第二項部分廢棄。
  (二)被上訴人應給付上訴人1元。
  被上訴人則聲明：上訴駁回。
四兩造不爭執之事實（本院卷31頁）：
  (一)上訴人於90年3月1日受聘兼任副校長，任期於93年2月28日
    屆滿，被上訴人之董事會並未為上訴人連任與否之決議，而
    被上訴人之校長乙○○亦未核發聘書聘任上訴人為副校長（
    原審卷40、41、50、51頁）。
  (二)被上訴人93年9月6日函（發單位人事室）有列當選姓名寫副
    校長，被上訴人93年7月2日教務會議通知單（主持人教務長
    ，聯絡人註冊組）、93年7月15日開會通知單（主持人校長
    ，聯絡人祕書室）、93年7月30日開會通知單（主持人校長
    ，聯絡人推廣教育中心）、93年8月4日93年度四技暑轉第2
    次招生委員會議開會通知單（主持人校長，聯絡人註冊組）
    、93年4月15日致光復中學董事會函（發文單位祕書室、人
    事室）均列上訴人為被上訴人之副校長（原審卷62-69頁）
    。
  (三)上訴人於93年2月至5月請假赴美，於93年6月返校後仍使用
    副校長辦公室及副校長用車，被上訴人曾發函請求騰空辦公
    室，交還公務車（原審卷53頁）。
五上訴人主張其受聘兼任被上訴人副校長之任期，雖於93年2月
  28日屆滿，然因被上訴人董事會未為其連任與否之決議，應類
  推適用被上訴人「校長選聘及解聘辦法」第2條規定，其仍連
  任副校長3年等語，惟為被上訴人所否認。經查：
  (一)依94年12月28日修正前大學法第9條規定：「大學得依其規
    模置副校長一人或二人，襄助校長處理校務，並推動學術研
    究，採任期制，由校長循該校組織規程規定之程序，遴選教
    授報請教育部備案後聘兼之」，被上訴人於92年5月22日經
    校務會議通過、教育部台（91）技(二)字第91070587號函備查
    之「大華技術學院組織規程」第4條並規定︰「本校得置副
    校長一至二人，襄助校長處理校務，並負責推動科技學術研
    究及推廣教育事宜，採任期制，由校長遴選教授報請教育部
    備案後聘兼之，其任期與校長相同」（原審卷39頁），是被
    上訴人之副校長係由其校長遴選教授，報請教育部備案後聘
    兼之，其任期與校長相同，均有任期制。至於被上訴人校長
    之產生，則係依大學法第6條第2項、第3項規定：「應由各
    校組成遴選委員會遴選二至三人；……私立者，由董事會組
    織遴選委員會遴選經董事會圈選報請教育部核准聘任之。前
    項之大學遴選委員會成員應包括教師代表、行政人員代表、
    校友代表及社會公正人士，其中教師代表人數不得少於總數
    二分之一。大學遴選委員會之組織、運作方式及有關校長之
    任期、去職方式均由各大學組織規程訂定之」（同上卷61頁
    ），被上訴人並據以制定「大華技術學院校長選聘及解聘辦
    法」，且依92年2月6日修正之私立學校法第22條第2款規定
    ，被上訴人董事會僅有選聘及解聘校長之職權，對於副校長
    則無此職權。足徵被上訴人副校長與校長之聘任方式，各有
    法源依據，自不得類推適用。
  (二)又依「大華技術學院校長選聘及解聘辦法」第2條規定：「
    校長任期三年得連任，任期屆滿六個月前，由董事會決議是
    否連任」，第3條規定：「校長因故出缺或不連任時，董事
    會應於三個月內組織校長遴選委員會，依本辦法負責校長候
    選人之遴選工作」，顯見被上訴人校長之連任，係由被上訴
    人董事會決議，倘被上訴人董事會未決議校長連任時，校長
    即不連任，且應於其任期屆滿時當然解任，由被上訴人董事
    會依法遴選新校長。上訴人所稱校長之任期屆滿前，董事會
    未決議是否連任，校長即當然連任3年云云，洵屬無據。
  (三)揆諸上開說明，被上訴人副校長之聘任方式，既不得類推適
    用被上訴人校長之相關規定，被上訴人董事會更無選聘副校
    長之職權，上訴人主張其擔任副校長之任期屆滿前，董事會
    未決議其是否連任，其即當然連任副校長3年云云，自難採
    信。
六上訴人復主張被上訴人於93年間對內會議文件及對外致光復中
  學董事會推薦函，均稱其為被上訴人副校長，顯然其仍具有被
  上訴人副校長之職務等語，亦為被上訴人所否認。經查：
  (一)上訴人擔任被上訴人副校長之任期於93年2月28日屆滿後，
    被上訴人校長乙○○已於93年5月25日在上訴人93年5月17日
    返校報到簽呈上批示「依人事室及主秘簽註意見或建議辦理
    」【建議：一請長假均以學期為計，上課時間僅賸二週，絕
    不可臨時更換老師而損及學生權益（可透過代課方式處理）
    。二於法目前（本學期）為不具副校長身份，基本鐘點為十
    小時，且無主管加給與津貼，務請人事室予以敘明。主任祕
    書杜鳳祺】（原審卷49頁）；復在上訴人94年3月31日請假
    單上批示「行政職務已於93.2.28止，職稱並非副校長，請
    當事人注意! 」等字（原審卷88頁），被上訴人並發函請求
    上訴人騰空副校長辦公室及交還公務車（原審卷53頁），均
    為兩造所不爭執（本院卷31頁），足證上訴人之副校長任期
    於93年2月28日屆滿後，被上訴人之校長乙○○並未再聘任
    其為副校長，其副校長一職當然解任。
  (二)被上訴人於93年4月15日致光復中學董事會之推薦函，雖稱
    上訴人為其副校長（原審卷69頁），惟依證人即被上訴人主
    任秘書杜鳳棋於95年7月11日在本院所述：「（問：何時知
    道上訴人非學校的副校長？）93年2月28日任期屆滿，就知
    道他不是學校的副校長。（問：為何學校對光復中學董事會
    的函，都列上訴人為副校長？）93年2月間上訴人到美國，3
    月才傳真到學校說要請一個學期，就一直延宕下來，93年5
    月17日他才傳真說要回來，請秘書室的劉先生寫要復職的聲
    請書，當時光復中學內定的校長就是上訴人，而且他當時人
    在國外，沒有當面告知他不是副校長，希望他有高就，所以
    才把他列名為副校長，……因為副校長是個尊稱」等語明確
    （本院卷33、34頁），核與上訴人自認其請假出國等情相符
    ，且與常情不悖，堪予採信，上訴人空言否認杜鳳棋證詞之
    真正，要無可取。顯見前揭推薦函稱上訴人為被上訴人之副
    校長，係出於幫助上訴人另謀高職而為，尚難遽認上訴人仍
    具有被上訴人副校長之職務；更何況前揭推薦函並非等同被
    上訴人已依前揭組織規程第4條規定，續聘上訴人為被上訴
    人之副校長之方式，自難為有利於上訴人之認定。
  (三)至於被上訴人93年9月6日函所檢送93學年度經費稽核委員名
    冊列有當選姓名「副校長」等字，被上訴人93年7月2日92學
    年度第2學期第5次教務會議通知單載有受文者「崔副校長德
    高」等字、93年5月18日92學年度中長程發展計畫工作執行
    檢討會議開會通知暨93年7月15日93年度整體發展獎助經費
    運用第4次專責小組會議開會通知單均載有受文者「（崔）
    副校長」與出（列）席單位及人員「崔副校長」等字、93年
    7月30日開會通知單載有出（列）席單位及人員「崔副校長
    」等字、93年8月4日93年度四技暑轉第2次招生委員會議開
    會通知單載有受文者「崔副校長德高」與出席單位及人員「
    崔副校長」等字（原審卷62-68頁，本院卷89頁），惟上開
    函件均非被上訴人校長乙○○所發文，而係分由被上訴人人
    事室、註冊組、祕書室、推廣教育中心等單位聯絡發文，且
    證人杜鳳棋亦證稱：「因為上訴人爭執他還是副校長，所以
    開會的時候還把他列為副校長，而且希望學校和諧，所以在
    開學前這段過渡期，希望他能夠跟董事會爭取，所以開會的
    通知才會列副校長，9月17日以後的行政會議，都沒有再列
    他為副校長，私底下都有跟各個行政單位講過上訴人的任期
    到93年2月28日為止，有於93年9月17日會議時跟電子系的楊
    主任講過上訴人已非副校長，排課的時候要注意，因為副校
    長是個尊稱」等語明確（本院卷33、34頁），足徵上開單位
    或係基於尊稱，或係不明上訴人之副校長任期已滿，或係上
    訴人抗爭仍為副校長，在過度期間遵循舊規仍稱上訴人為副
    校長而發文，乃屬人情之常，因上開單位均無權聘任上訴人
    為被上訴人之副校長，自難以上開函件記載上訴人為副校長
    ，即遽謂上訴人仍具有被上訴人副校長之職務。又上訴人縱
    於93年6月18日觀光管理系簽呈有文字之批示（本院卷90頁
    ），亦非屬被上訴人校長乙○○依前揭組織規程第4條規定
    ，再聘任為副校長之方式。是上開函件及簽呈批示，均難為
    有利於上訴人之認定。
七綜上所述，被上訴人之副校長，應依「大華技術學院組織規程
  」第4條規定聘任之，上訴人所擔任被上訴人副校長一職，已
  於93年2月28日屆滿而當然解任，被上訴人校長乙○○亦未再
  聘任上訴人為副校長，上訴人自93年3月1日起，並無連任被上
  訴人副校長職務之情事。從而，上訴人依契約及承攬之法律關
  係，請求被上訴人給付主管加給1元，為無理由，應予駁回。
  是原審為上訴人敗訴之判決，並駁回其假執行之聲請，核無不
  合。上訴意旨指摘原判決不當，求予廢棄改判，為無理由，應
  予駁回。又兩造其餘之攻擊或防禦方法及未經援用之證據，經
  本院斟酌後，認為均不足影響本判決之結果，自無逐一詳予論
  駁之必要，併此敘明。
八據上論結，本件上訴為無理由，依民事訴訟法第449條第1項、
  第78條，判決如主文。
中    華    民    國    95    年    9     月    19    日
                    勞工法庭
                        審判長法  官  沈方維
                              法  官  王淇梓
                              法  官  張競文
正本係照原本作成。
不得上訴。
中    華    民    國    95    年    9     月    20    日
                              書記官  章大富


司法院資訊處製作；財團法人民間司法改革基金會備份。
